臺灣高等法院高雄分院刑事判決　　　　95年度上訴字第2149號
上　訴　人　臺灣高雄地方法院檢察署檢察官
被　　　告　甲○○
　　　　　　　　　　（另案在台灣高雄第二監獄執行）
選任辯護人　陳魁元律師
上列上訴人因被告違反毒品危害防制條例案件，不服臺灣高雄地
方法院95年度訴字第1701號中華民國95年10月18日第一審判決（
起訴案號：臺灣高雄地方法院檢察署95年度毒偵字第26240 號）
，提起上訴，本院判決如下：
    主  文
原判決關於販賣第二級毒品部分撤銷。
甲○○被訴販賣第二級毒品部分免訴。
    理  由
一、公訴意旨略以：被告甲○○基於販賣甲基安非他命之犯意，
    於不詳時、地，以28,000元之價格，將不詳重量之甲基安非
    他命販賣予綽號「林哥」之人。嗣94年11月11日上午9 時許
    ，員警經長時間監控後，持搜索票前往甲○○位於高雄縣橋
    頭鄉○○村○○路51號執行搜索，當場在屋內查獲甲基安非
    他命2 小包（驗前毛重3.66公克，驗後毛重3.64公克）、夾
    鏈袋1 包、帳冊及聯絡簿1 本等物。因認被告涉犯毒品危害
    防制條例第4 條第2 項之販賣第二級毒品罪云云。
二、按犯罪事實應依證據認定之，無證據不得認定其犯罪事實；
    被告或共犯之自白，不得作為有罪判決之唯一證據，仍應調
    查其他必要之證據，以察其是否與事實相符；不能證明被告
    犯罪者，應諭知無罪之判決，刑事訴訟法第154 條第2 項、
    第156 條第2 項、第301 條第1 項分別定有明文。復按刑事
    訴訟上證明之資料，無論其為直接或間接證據，均須達於通
    常一般之人均不致有所懷疑，而得確信其為真實之程度，始
    得據為有罪之認定，若關於被告是否犯罪之證明未能達此程
    度，而有合理懷疑之存在，致使無從形成有罪之確信，根據
    「罪證有疑，利於被告」之證據法則，即不得遽為不利被告
    之認定，亦有最高法院76年度臺上字第4986號判例可資參照
    。
三、公訴意旨認被告甲○○涉犯販賣第二級毒品罪嫌，無非係以
    ：(一)被告於警詢中之自白；(二)扣案毒品甲基安非他命2 小包
    （驗前毛重3.66公克，驗後毛重3.64公克）、高雄醫學大學
    附設中和紀念醫院檢驗報告；(三)高雄市政府警察局刑警大隊
    搜索扣押筆錄、扣押物品目錄表；(四)帳冊1 本（記事本）等
    ，為其論罪依據。
四、訊據被告甲○○固坦承自94年9 月間起至查獲為止，使用00
    00000000號門號，且除借予女友使用外，餘均由被告本人所
    使用，另扣案之第二級毒品甲基安非他命2 小包及帳冊均為
    其所有，帳冊上關於「林哥硬28000 元」亦為被告所記載，
    惟矢口否認有何販賣第二級毒品犯行，辯稱：帳冊上之上開
    記載，是記載我向「林哥」購買甲基安非他命28,000元，而
    不是他向我買甲基安非他命，扣案之甲基安非他命係供己施
    用，非供販賣之用云云。經查：
（一）程序部分：
(一)、被告警詢自白之證據能力：
  1.按被告之自白，須非出於強暴、脅迫、利誘、詐欺、疲勞訊
    問、違法羈押或其他不正之方法，且與事實相符者，始得採
    為證據，如被告之自白係由於不正之方法，並非自由陳述，
    則其取得自白之程序，已非適法，不問自白內容是否確與事
    實相符，因其非係適法之證據，即不能採為判決基礎，故審
    理事實之法院，遇有被告對於自白提出刑求之抗辯時，應先
    於其他事實而為調查，刑事訴訟法第156 條第1 項、第3 項
    所分別定有明文。審諸上揭規定禁止以不正方法取得被告自
    白取供之立法目的，乃慮及刑事訴訟之目的本在發現實體的
    真實，使國家得以正確的適用刑罰權，藉以維護社會秩序及
    公共安全，然其手段仍應合法、潔淨、公正，方得保障人權
    ，遂於前開條文明定倘被告接受訊問時遇有強暴、脅迫、利
    誘、詐欺、疲勞訊問、違法羈押或其他不正方法之情形時，
    即推定其有虛偽自白之危險，進而排除其證據能力。然有關
    被告自白任意性之調查，首應由被告負釋明之責，先行陳述
    其遭受不正取供之時、地與概況，俾使檢察官得據此聲請調
    查證據，憑為法院將來調查之方向。如法院經調查結果認定
    被告自白係以不正方式取得，自應依法加以排除，不得作為
    證據；惟倘有客觀事證足認被告之自白要非訊問人員逕以違
    法方式所取得，而係出於自由意思所為、且其自白之陳述堪
    認與事實相符者，縱令訊問程序不無輕微瑕疵，仍難謂該自
    白毫無證據能力可言，合先敘明。
  2.本件被告及其辯護人固辯稱：被告警詢自白，係因被告於製
    作警詢筆錄前遭員警刑求所致云云。惟查：被告在檢察官複
    訊時僅否認販賣毒品予「林哥」之人，並未提及遭警刑求一
    事，是其自原審起始為刑求之抗辯，是否屬實，已非無疑；
    而且就係何人刑求被告一事，被告於原審先係供稱：「不是
    問我筆錄的人」，嗣於同日又改稱：「是訊問我的那一位警
    員」（原審卷第26、29頁），竟於同一日為如此相歧之陳述
    ，則究竟被告有無在製作筆錄之前遭警刑求，實啟人疑竇；
    又本件警詢過程中，警員並未對被告恐嚇刑求，業據證人即
    製作被告警詢筆錄之警員林建南於原審證述甚詳（原審卷第
    60 頁） ，亦經原審勘驗被告警詢錄音帶結果：警詢筆錄製
    作過程並未中斷，員警詢問之語氣尚屬平和，並無威脅利誘
    之用語，製有勘驗筆錄屬實在卷（原審卷第41頁）；又在製
    作筆錄之前，警員亦未以交換條件或恐嚇或脅迫或刑求方式
    逼供，亦據證人林建南於原證證述無訛（原審卷62頁），是
    被告所辯於製作警詢筆錄前遭員警刑求云云，顯難採信。被
    告警詢自白，係出於自由意志，具有證據能力，要無疑義。
(二)、監聽譯文之證據能力：
    被告使用之0000000000號行動電話自94年9 月22日起至同年
    11月4 日之監聽譯文（警卷第43至61頁），有臺灣屏東地方
    法院檢察署94年9 月22日屏檢瑞儉監續字第363 號、94年10
    月20日屏檢瑞儉監續字第425 號通訊監察書（原審卷第142-
    1 、-2頁）存卷資為佐據。該通訊監察書所載之涉犯法條（
    毒品危害防制條例第5 條第1 項，合於最低本刑為3 年以上
    有期徒刑之罪之核發通訊監察書要件，本案之通訊監察，在
    程序上查無任何違誤之處，被告及辯護人對於通訊監聽譯文
    之證據能力亦不爭執（本院96年1 月25日審判筆錄第4 頁）
    ，從而，上開與通訊監察所得資料相符之通訊監聽譯文，自
    有證據能力。
（二）實體部分：
(一)、被告固於警詢中自白曾以2 萬8 千元之代價，販賣第二級毒
    品甲基安非他命予姓名年籍不詳綽號「林哥」之人，惟其自
    檢察官複訊起，即否認其事，並自原審起開始辯稱是我向「
    林哥」買甲基安非他命，而不是「林哥」向我買甲基安非他
    命等語；而且被告於警詢中就其販賣第一級毒品海洛因之時
    間、地點、價錢及對象，均詳為供述，惟就販賣第二級毒品
    甲基安非他命一事，卻僅簡單供稱：「（警方所查獲之帳本
    內記載有林哥…硬的28000 ，是何意思？軟的及硬的為何？
    ）是林哥向我購買…安非他命28000 所欠的。…硬的是安非
    他命」等語（警卷第4 頁），而未供出其販賣予「林哥」之
    時間、地點及方式，如此簡略之自白，是否屬實，亦非無疑
    ；雖被告始終坦承扣案帳冊上關於「林哥硬28000 」之記載
    為其書寫，並供稱所謂「硬」係指甲基安非他命一語（本院
    95年12月22日準備程序筆錄第3 頁），而可推知此確為關於
    毒品交易之記載，然因其上並未記載交易之原因，則究竟該
    記載係「林哥」向被告購買甲基安非他命2 萬8 千元未還，
    抑或被告向「林哥」購買甲基安非他命2 萬8 千元未付，均
    屬可能，是僅憑扣案帳冊之上開記載，亦無法佐證被告警詢
    自白之真實性。尤其遍閱被告於案發前所使用0000000000號
    門號之全部監聽譯文，非但無「林哥」之人向被告洽談購買
    甲基安非他命之通話，反而出現被告向「林哥」或「霖哥」
    詢問有無甲基安非他命可賣之通話，例如被告使用之000000
    0000門號（代表A） 於94年10月28日零時13分12秒許，與00
    00000000號（代表B） 之通話：「A ：霖哥! B ：ㄏㄟ。A
    ：那個硬的一台多少？B ：沒有了。A ：ㄏㄚ，剛好有人要
    。B ：你動作太慢了。A ：好我跟人家講。B ：等一下晚一
    點，一台大約8~9000。A ：我跟人家講。」，及被告使用之
    0000000000門號於94年10月29日15時12分35秒撥打上開門號
    ，詢問：「林哥你那裡有沒有？石頭（按即「硬」之意）」
    （警卷第55、57頁），則被告所辯扣案帳冊記載，是我向「
    林哥」購買甲基安非他命積欠2 萬8 千元之記載，並非全然
    無據。
(二)、又扣案之第二級毒品甲基安非他命3 小包（扣押物品清單雖
    記載扣案之甲基安非他命為2 包，但經高雄醫學大學附設中
    和紀念醫院鑑定結果，其中1 包內有2 小包【偵卷第36頁】
    ，所以總共應為3 小包），經送請高雄醫學大學附設中和紀
    念醫院檢結果，雖呈第二級毒品甲基安非他命之陽性反應（
    驗前毛重合計5.15公克，驗後毛重合計5 公克），此有該院
    95年1 月17日報告編號0000-000號檢驗報告1 紙（偵卷第36
    、37頁）在案可證。惟被告否認意圖販賣而販入該甲基安非
    他命，辯稱係供己施用等語，而被告警詢時於警員詢問「你
    買該批毒品用途為何？」時，雖答稱：「是我自己用來吸食
    跟販賣」一語（警卷第3 頁），惟本件查扣之毒品，除第二
    級毒品甲基安非他命外，尚有第一級毒品海洛因（販賣第一
    級毒品部分，業經原審判處罪刑確定在案），而且觀諸警詢
    筆錄記載，被告在為上開供述之後，均僅提及其如何販賣海
    洛因一事，至於販賣甲基安非他命部分，則全未主動述及，
    而只有在警方詢問查扣帳冊內關於「林哥硬28000 」記載為
    何時，被告始簡單自承是林哥向我購買甲基安非他命28,000
    元一語，則被告在警詢時，顯亦未坦承扣案之甲基安非他命
    係為販賣而販入，而係供稱供己施用。又其為警查獲後所採
    尿液送驗結果，確呈甲基安非他命陽性反應，並經臺灣高雄
    地方法院檢察署檢察官以95年度毒偵字第351 、1116號提起
    公訴，及經臺灣高雄地方法院以95年度訴字第923 號，認被
    告自94年11月初某日起至95年1 月14日晚間止，施用第二級
    毒品甲基安非他命，判處有期徒刑5 月在案，並經被告提起
    上訴後撤回而於95年9 月11日確定在案，亦有臺灣高等法院
    被告前案紀錄表、上開起訴書及判決書各1 份在卷可稽（原
    審卷第160 至166 頁），顯見被告於本件查獲當天前後一段
    時間，有施用甲基安非他命之惡習。
(三)、又按「依據Clark's Analysis of Drugs and Poisons 一書
    第三版之記述，正常人甲基安非他命（甲基安非他命鹽酸鹽
    ）每日正常使用劑量從2.5 至25毫克之間，其最低致死劑量
    為1 公克。惟久用成癮者對該等藥物產生耐藥性，其程度因
    個人體質、使用頻率與接觸時間之長短而異，可使其致死量
    增至數倍或10倍以上」，此有行政院衛生署管制藥品管理局
    93年10月1 日管檢字第0930009353號1 紙函可稽。本件查獲
    之甲基安非他命驗後毛重為5 公克（g） ，依上開函示所載
    1 人每日使用之最高劑量25毫克（mg），固可供被告至少施
    用200 日，即約6 月餘（計算式：5000mg25mg＝200 30
    ＝6.67）；惟以每日最低致死劑量為1 公克，則僅可施用5
    日（計算式：5000mg1000 mg ＝5） ，顯未超過一般施用
    者持有之數量，故被告辯稱扣案之甲基安非他命全部欲供己
    施用一語，非屬無稽，在查無其他積極證據佐認，亦難遽以
    被告持有所購入之上開數量毒品，必有萌生販賣營利之意圖
    而持有之犯行。
(四)、綜上所述，被告雖於警詢自白販賣甲基安非他命予綽號「林
    哥」之人，且持有扣案之甲基安非他命，復有帳冊1 本扣案
    在卷，然因該帳冊尚無法佐證其警詢自白之真實性，被告又
    向有施用甲基安非他命之惡習，持有之毒品又未逾一般正常
    施用者持有之合理數量，其他又未查扣可供販賣毒品之工具
    ，亦無他人指證被告有販賣甲基安非他之意圖或事實，自無
    從認定被告確有檢察官所指基於販賣之意而購入該等甲基安
    非他命，或於持有第二級毒品後，另行起意將之販出之情形
    ，依前開說明，尚難認被告持有扣案之甲基安非他命，係意
    圖販賣而持有。
(五)、按連續犯係裁判上之一罪，該項犯罪之一部判決確定者，其
    效力固及於全部，又案件曾經判決確定者，應諭知免訴之判
    決，亦為刑事訴訟法第294 條第1 款（按應為現行刑事訴訟
    法第302 條第1 款）所明定，惟此項連續犯之判決，按諸司
    法院釋字第47號解釋，應以先確定者為有既判力之拘束力，
    後確定者，應為免訴之諭知（最高法院47年台非字第42號判
    例意旨參照）。又被告施用甲基安非他命前後必有持有甲基
    安非他命之行為，其施用第二級毒品犯行係屬高度行為，其
    持有第二級毒品之低度行為，應為施用第二級毒品之高度行
    為所吸收，而不另論罪。本件被告購買上開甲基安非他命供
    己施用，如上所述，而其自94年11月初某日至95年1 月14日
    晚間，施用第二級毒品甲基安非他命之犯行，業經臺灣高雄
    地方法院以94年度訴字第923 號判處有期徒刑5 月在案，經
    被告提起上訴後撤回而於95年9 月11日確定在案，如上所述
    ，被告被訴販賣罪名中所包含之持有第二級毒品甲基安非他
    命行為，事實上應屬被告所持有而供己施用之範疇，則此部
    分持有行為核與其前述已經判決確定之施用第二級毒品甲基
    安非他命犯行間，有相互吸收之實質上一罪關係，論罪上應
    為施用毒品之高度行為所吸收，則被告持有本件扣案甲基安
    非他命之犯行，自應為上開施用犯行之判決確定效力所及。
(六)、原審認定被告並無販賣第二級毒品甲基安非他命之犯行，固
    無不合，惟未諭知免訴之判決，而諭知被告無罪，尚有未洽
    。檢察官上訴意旨，指摘原判決諭知被告無罪為不當，應為
    有罪之判決，雖無理由，惟原判決此部分既有上開可議之處
    ，自應由本院將原判決此部分撤銷改判，並為免訴之判決。
    至於檢察官於起訴書之「證據並所犯法條欄」第2 項，固就
    扣案毒品甲基安非他命請求宣告沒收，然基於無主刑即無從
    刑之主從不可分關係及無訴即無裁判之不告不理原則，檢察
    官上開起訴書既已敘明係依毒品危害防制條例第18條第1 項
    規定聲請宣告沒收銷燬，並未提及係本於刑法第40條但書規
    定為聲請單獨沒收違禁物之意旨，是認檢察官前揭聲請係以
    本件被告犯行經法院認定有罪時之促請法院宣告沒收銷燬之
    發動，尚難認有單獨聲請沒收違禁物之情，本件既應諭知免
    訴判決，則扣案之第二級毒品甲基安非他命應另由檢察官聲
    請法院處理，附此敘明。
(七)、至公訴人上訴意旨所指監聽譯文中94年10月7 日11時17分51
    秒、94年10月8 日11時25分7 秒、同日21時42分3 秒、94年
    10月17日22時40分25秒、94年10月20日15時51分54秒、94年
    10月20日15時51分54秒、94年10月28日0 時13分12秒之內容
    ，均係買家向被告（或由被告之妻陳菊蘭代接）購買「硬的
    」部分，因非起訴範圍，被告被訴販賣第二級毒品甲基安非
    他命予「林哥」犯行，又不能證明犯罪，如上所述，則被告
    是否另涉犯上開意旨所指之販賣第二級毒品犯行，應由檢察
    官另行偵辦，附此敘明。
據上論斷，應依刑事訴訟法第369 條第1 項前段、第364 條、第
301 條第1 款，判決如主文。
本案經檢察官王登榮到庭執行職務。
中　　華　　民　　國　　96　　年　　2 　　月　　8 　　日
            刑事第六庭  審判長法  官  王憲義
                              法  官  張盛喜
                              法  官  李璧君
以上正本證明與原本無異。
如不服本判決應於收受本判決後10日內向本院提出上訴書狀，其
未敘述上訴理由者，並得於提起上訴後10日內向本院補提理由書
狀（均須按他造當事人之人數附繕本）「切勿逕送上級法院」。
中　　華　　民　　國　　96　　年　　2 　　月　　8 　　日
                              書記官  唐奇燕
